【裁判字號】    92,交抗,82
【裁判日期】    920409
【裁判案由】    違反道路交通管理處罰條例
【裁判全文】
臺灣高等法院交通事件裁定                          九十二年度交抗字第八二號
    抗  告  人
    即受處分人  甲○○
右抗告人因違反道路交通管理處罰條例案件，不服台灣宜蘭地方法院中華民國九十一
年十二月二十三日裁定（九十一年度交聲字第一三三號；原處分案號：宜警交字第Ａ
ＢＸ四七八五七九號），提起抗告，本院裁定如左：
    主  文
抗告駁回。
    理  由
一、按汽車燈光、雨刮、喇叭、照後鏡、排氣管、消音器或其他設備不全，或擅自增
    、減、變更原有規格之設備，或損壞不予修復者，處汽車所有人新台幣（以下同
    ）九百元以上一千八百元以下罰鍰；又按汽車駕駛人，駕駛汽車有不遵守道路交
    通標誌、標線、號誌之指示者，處九百元以上一千八百元以下罰鍰，道路交通管
    理處罰條例第十六條第一項第二款及第六十條第二項第三款分別定有明文。
二、本件原裁定意旨略以：受處分人甲○○於九十年二月二十九日十二點四十九分許
    ，騎乘車號ＤＵＥ四三八號輕型機車經過信義路、莊敬路前世貿紅綠燈路口，因
    遇紅燈越線臨時停車及照後鏡損壞未修復，為警查獲而掣以ＡＢＸ四七八五七九
    號通知單舉發之事實，有該通知單一紙附卷可稽，並經證人即當時舉發異議人之
    警員許崇勇到庭結證屬實，本件異議人既未就執勤員警之舉發有誤提出確實證據
    以供調查，經查亦無任何證據足資證明有捏造事實違法取締之情事，難認該執勤
    員警之舉發有何錯誤或違法情事，則原處分機關援引道路交通管理處罰條例第十
    六條第一項第二款及第六十條第二項第三款之規定，就前開違規事項，裁處罰鍰
    三千六百元（原裁定誤載為九百元），並無不當，因認異議人之聲明異議為無理
    由，而予以裁定駁回等語，經核並無不合。
三、本件抗告意旨略以：（一）承審法官問警員：一般黃燈轉紅燈，機車壓白線是否
    開單？警員回答，不會開單，除非是在紅燈亮了，前面車子停下來，機車從後面
    越過停止線且佔用二段式待轉區，警察才開立罰單，而抗告人在法庭上問警員，
    當初開立罰單狀況時，警員卻無言以對，過程如下：抗告人從莊敬路經世貿信義
    路五段，遇黃燈轉紅燈，因緊急煞車，所以壓到白線，警察招手向前，並無故開
    單，抗告人當場拒簽罰單，並恐嚇抗告人，再囉唆再開一張。」（二）法官怎能
    以警員與抗告人不識無仇隙，就判斷員警開此罰單是正確適當之判斷；（三）員
    警原本面向北，黃燈轉紅燈後轉向南方，看到抗告人，並招手向前，查看證件，
    並開單，抗告人問警察為何開單，警察回答越白線，抗告人要求警察抬頭看所有
    第一排機車全部壓線，為何開罰我一人，警察回答：「你再囉唆，再開你一條？
    」抗告人當場要求拒簽此罰單，並將此申訴此交通警察之不當行為。」並怒而離
    去，法庭上警察就可能會開罰單之狀況加以陳述，並非當時之狀況陳述，當抗告
    人在法庭上對警員以當時發生之狀況時，警員無言以對云云。
四、惟查抗告人即受處分人之上開違規事實，業據原審傳喚證人即舉發之警員許崇勇
    到庭結證稱：當天異議人從莊敬路由南向北行駛，至莊敬路與信義路五段路口，
    當時紅燈已亮，異議人從後面越過紅燈停止線，而停在紅燈待轉區，會影響待轉
    車輛，所以攔下開立罰單，且這種違規情形我們平常均會開立罰單，我們通常取
    締標準為：紅燈如果亮了，前面車子停下來，機車從後面越過停止線而且占用二
    段式待轉區，我們才會開立罰單，如果單純押到停止線我們不會取締；另外，如
    果異議人有當場表示後照鏡剛剛損壞我們就不會開罰單，本件異議人並未告知當
    時後照鏡是剛剛損壞等語（見原審九十一年十二月十九日訊問筆錄）；由證人所
    述，其取締違規越線臨停以及未裝設後照鏡均屬有據，且其取締目的在於維護交
    通順暢及行車安全，並未有故意嚴苛執行之情形；而抗告人於原審亦自承：「‧
    ‧‧‧當時我認為黃燈轉紅燈機車根本來不及煞車，且其他機車也都沒有在框框
    內，‧‧‧‧」、「當時我向警察說後面的機車都壓白線，為何只開我罰單‧‧
    ‧‧」等語。足見抗告人當時確有越線臨時停車，不遵守道路交通標線之指示違
    規行為，衡情查獲之警員與抗告人並不相識，夙無仇隙，當無攀誣抗告人之理，
    抗告人既未就執勤員警之舉發有誤提出確實證據以供調查，其他復查無任何證據
    足資證明有捏造事實違法取締之情事，難認該執勤員警之舉發有何錯誤或違法情
    事，則原處分機關援引上開規定，就前開違規事項，合計裁處罰鍰三千六百元，
    並無不當，原審認抗人之聲明異議為無理由，裁定予以駁回，經核並無不當。抗
    告人猶執陳詞指摘原裁定不當，其抗告無理由，應予駁回。
據上論結，應依道路交通案件處理辦法第二十六條，道路交通管理處罰條例第八十九
條，刑事訴訟法第四百十二條，裁定如主文。
中      華      民      國    九十二    年      四      月      九      日
                              台灣高等法院交通法庭
                                  審判長法  官  陳  正  雄
                                        法  官  許  宗  和
                                        法  官  許  錦  印
右正本證明與原本無異。
不得再抗告。
                                        書記官  楊  妙  恩
中      華      民      國    九十二    年      四      月     十一     日


司法院資訊處製作；財團法人民間司法改革基金會備份。
